【裁判字號】    92,親,29
【裁判日期】    920515
【裁判案由】    停止監護權
【裁判全文】
臺灣板橋地方法院民事判決  九十二年度親字第二九號
    原      告  甲○○
    被      告  乙○○
右當事人間請求停止監護權事件，本院判決如左：
    主    文
被告對於少年丙○○（民國○年○月○日生）之監護權應予以停止。
訴訟費用由被告負擔。
    事    實
甲、原告方面：
一、聲明：如主文所示。
  二、陳述：
  （一）原告之子丁○○與被告原為夫妻關係，雙方因個性不合，於民國七十九年十
        一月二十八日辦理離婚，並約定所生之女丙○○（○年○月○日生
        ）由丁○○監護。丁○○與被告離婚時，丙○○年僅三歲，一直均與祖父母
        即原告夫妻、父親共同生活，並由祖母即原告照顧至今，其與原告已建立親
        密依賴之關係。
  （二）被告雖為丙○○之母親，但自離婚後十幾年來，未曾前來探視丙○○，其對
        女兒丙○○並無強烈關愛之情感，況丙○○對被告形同陌路，完全沒有印象
        ，嗣丁○○於九十一年十一月二十八日死亡，被告依然未曾探視、照顧丙○○，被告對於少年丙○○顯然有疏於保護、照顧情節嚴重，而有濫用親權情
        事。
  （三）本件被告與原告之子丁○○離異後已再婚並生有子女，而少年丙○○正值求
        學及人格成長之奠基階段，為免影響子女之身心健全發展及倫理道德之培養
        ，自應停止被告對少年丙○○之監護權，爰依少年福利法第二十三條第一項
        之規定，請求宣告停止被告對少年丙○○之監護權。
  三、証據：提出戶籍謄本二件、里長證明書一紙為證，並聲請訊問証人即原告之子
      戊○○、少年丙○○。
乙、被告方面：
    被告未於言詞辯論期日到場，亦未提出任何書狀，作何聲明或陳述。
丙、本院依職權函請財團法人台灣兒童暨家庭扶助基金會台北縣家庭扶助中心派員進
    行訪視調查本件酌定監護事項及提出調查報告及建議。
    理    由
一、本件被告經合法通知，未於言詞辯論期日到場，核無民事訴訟法第三百八十六條
    各款所列情形之一，爰依原告之聲請，由其一造辯論而為判決，合先敘明。
二、原告主張其為丁○○之母，少年丙○○（○年○月○日生）為丁○○與
    被告所生之女兒，丁○○與被告原為夫妻關係，雙方於七十九年十一月二十八日
    離婚，約定所生之女丙○○由丁○○監護，嗣丁○○於九十一年十一月二十八日
    死亡之事實，業據原告提出戶籍謄本為證，並經證人即原告之子戊○○於本院審
    理時證述屬實（參見本院九十二年五月一日言詞辯論筆錄），堪信為真實。
三、經查：
（一）原告主張被告與丁○○離婚時，丙○○年僅三歲，一直均與祖父母即原告夫妻
      、父親共同生活，並由祖母即原告照顧至今，其與原告已建立親密依賴之關係
      之事實，業據原告提出里長證明書一紙為證，並經證人即少年丙○○於本院審
      理時證稱：「（問：被告與丁○○離婚後，丙○○都是由誰照顧？跟誰住在一
      起？）從小都是我祖母甲○○在照顧我，跟我祖母住在一起，住台北市○○區
      ○○街○巷○弄○號○樓」，及證人戊○○證稱：「（問：被告與丁○○
      離婚後，丙○○都是由誰照顧？跟誰住在一起？）跟我爸媽住一起，由我爸媽
      照顧。丁○○也住在一起」等語屬實（參見本院九十二年五月一日言詞辯論筆
      錄）。
（二）原告主張被告雖為丙○○之母親，但自其與丁○○離婚後十幾年來，未曾前來
      探視、照顧丙○○，對女兒丙○○並無強烈關愛之情感，丙○○對被告亦形同
      陌路，嗣被告又已再婚並生有子女之事實，除據原告提出戶籍謄本為證外，核
      與證人丙○○、戊○○一致證稱：「（問：被告在離婚後，有無照顧過丙○○
      ？或前來探視？）沒有」、「（問：被告離婚後有無支付扶養費？）沒有」等
      語情節相符（參見同上言詞辯論筆錄）。
（三）再者，經本院委託財團法人台灣兒童暨家庭扶助基金會台北縣家庭扶助中心派
      員進行訪視，據其提出之調查報告及建議所載，被告明確表示願意放棄其對少
      年丙○○之所有行使權利，並表達很放心由原告繼續照顧丙○○，此有上開基
      金會台北縣家庭扶助中心九十二年四月十一日九十二台童北縣家扶監字第０四
      一０號函所附兒童監護權案件家庭訪視建議表一份在卷足參，經核此訪視調查
      報告與原告主張情節相符，適見被告無意行使其對於少年丙○○之親權。
（四）綜上，原告所為上開主張與所舉證據與事實相符，而被告經合法通知，既未於
      言詞辯論期日到場，復未提出書狀作何聲明或陳述以供本院審酌，而衡諸證人
      丙○○為被告之女，其與被告為至親關係，證人戊○○為原告之子，與被告並
      無怨隙，均要無羅織誣指被告之必要，其等證言自堪採信。是依上開事證，原
      告主張之事實，依本院調查之結果，自應認為真實。
四、按父母、養父母或監護人對少年有第九條第二項或第二十一條第三項之行為者，
    檢察官、少年最近尊親屬、主管機關或少年福利機構，得向法院聲請宣告停止其
    父母、養父母或監護人之監護權，少年福利法第二十三條第一項定有明文。而少
    年福利法第九條第二項並規定，少年之父母、養父母或監護人有左列情形之一或
    有事實足認有左列各款情形之虞者，當地主管機關應對少年予以適當之保護與安
    置：一、虐待。二、惡意遺棄。三、押賣。四、強迫、引誘從事不正當之職業或
    行為。五、其他濫用親權行為。而前開第五款所謂濫用親權之行為，非僅指父母
    積極的對子女之身體為虐待或對子女之財產施以危殆之行為而言，即消極的不盡
    其父母之義務，例如不予保護、教養而放任之，或有不當行為或態度，或不管理
    其財產等，均足使親子之共同生活發生破綻，皆得認係濫用親權之行為。最高法
    院著有八十六年台上字第一三九一號判決，可資參照。本件被告之女丙○○為○
    年○月○日生，為十二歲以上未滿十八歲之少年，而原告為與丙○○同
    居之祖母，係少年丙○○之最近尊親屬，自得向法院聲請宣告停止被告對於丙○○之監護權。又被告自與丁○○離婚後，即未曾撫養、照顧丙○○，即至丁○○
    於九十一年十一月二十八日死亡後，亦復如此，丙○○均始終由身為祖父母之原
    告夫妻撫養照顧，且被告另於八十四年十月二十七日再婚，復已明確表示願意放
    棄其對丙○○之所有權利，足認被告對丙○○顯然疏於保護照顧且情節嚴重，對
    少年丙○○有濫用親權之情事，顯然已不適於繼續行使對其子女丙○○之監護權
    。揆諸上開規定，原告請求宣告被告對少年丙○○之監護權應予以停止，洵屬正
    當，應予准許。
五、末按父母均不能行使、負擔對於未成年子女之權利義務，或父母死亡而無遺囑指
    定監護人時，依左列順序定其監護人：一、與未成年人同居之祖父母。二、與未
    成年人同居之兄姊。三、不與未成年人同居之祖父母；又未能依前項順序定其監
    護人或為未成年子女之最佳利益時，法院始得依聲請選定或改定監護人，民法第
    一千零九十四條第一項、第二項定有明文。本件少年丙○○現既與祖父母即原告
    及其夫己○○○同住，參以原告亦陳明可以行使或負擔對於丙○○之權利義務，
    此並經證人戊○○證實無訛，從而，原告及其夫己○○○即為丙○○之法定監護
    人，原告亦無另聲請本院選定監護人之必要，併此敘明。
六、據上論結，本件原告之訴為有理由，爰依民事訴訟法第三百八十五條第一項前段
    、第七十八條，判決如主文。
中      華      民      國     九十二    年     五      月     十五     日
                                     臺灣板橋地方法院家事法庭
~B法      官  郭光興
右正本證明與原本無異
如不服本判決，應於送達後二十日內向本院提出上訴狀
中      華      民      國     九十二    年     五      月     二十     日
~B法院書記官  翁子婷

司法院資訊處製作；財團法人民間司法改革基金會備份。
